臺灣臺北地方法院民事判決　　　　　　　93年度訴字第4795號
　　原　　　告　甲○○
　　　　　　　　　　　　　巷2.
　　訴訟代理人　楊延壽律師
　　被　　　告　乙○○
上開當事人間請求返還借款事件，本院於中華民國九十四年五月
三十一日言詞辯論終結，判決如下：
    主      文
被告應給付原告新台幣壹拾肆萬捌仟元，及自民國九十四年五月
十七日起至清償日止，按年息百分之五計算之利息。
原告其餘之訴駁回。
訴訟費用由被告負擔七分之一，餘由原告負擔。
本判決得假執行。但被告如以新台幣壹拾肆萬捌仟元為原告預供
擔保，得免為假執行。
原告其餘假執行之聲請駁回。
　　事實及理由
一、原告起訴主張：被告乙○○於民國88年1月1日以劉詔民之名
    義與原告（原名陳清裕）簽定如原證一所示之投資協議書（
    下稱系爭協議書），約定由原告投資被告經營之仁和診所，
    被告經營無論盈虧均應以每新台幣（下同）10萬元按月發給
    原告紅利6千5百元，原告於簽約同時投資40萬元，嗣於同年
    月30日，再投資20萬元，並依被告指示匯款至訴外人李玉順
    郵局帳戶（郵局局號000000-0、帳號000000-0）。詎88年2
    月份紅利被告僅給付原告3萬元，尚欠原告9千元，同年3月
    起甚至遲延給付，而伊在投資之初，被告答應原告可住在診
    所內，惟原告於88年1月初搬入診所後2、3個月就與被告意
    見不合，原告當時覺得再繼續合作也很沒趣，所以就搬走。
    其後原告屢向被告催討欠款，被告始於同年6月4日、6月14
    日、7月20日、7月26日、9月16日、11月2日分別匯款7萬元
    、4萬元、1萬元、5萬元、1萬元、2萬元予原告，此後即未
    再給付，且逃匿無蹤。原告知受騙後對被告提起詐欺告訴，
    經調查後發現被告乃係違反醫師法案件之在逃通緝犯，而原
    告於89年6月對被告提出刑事告訴並表明終止合約，故被告
    除應返還原告之出資60萬元外，並應給與原告自88年2月起
    至89年6月終止合約時止，以每月3萬9千元計算之紅利，扣
    除被告已給付之23萬元後，被告尚欠43萬3千元之紅利（計
    算式：17個月×3萬9千元－23萬元＝43萬3千元）未為給付
    等情。並聲明：(一)被告應給付原告103萬3千元及自起訴狀繕
    本送達翌日起至清償日止，按年息百分之5計算之利息。(二)
    願供擔保，請准宣告假執行。
二、被告則以：原告先後只有投資40萬元，88年1月中旬，伊先
    簽25萬的本票給原告，原告則籌錢籌了一個多禮拜才籌了20
    萬元給伊，並未給足25萬元，其後原告又在1月底匯20萬元
    ，且要求伊簽立20萬元的本票，並說上次欠的5萬元要補足
    ，但之後原告就沒有再給任何錢了。伊在原告投資2、3個月
    之後（即88年3月間）就請原告退出，原證一之書面是雙方
    鬧意見後，原告才寫給伊簽的。而兩造間的投資關係到3月
    底終止，原告亦同意，所以原告就搬離我的診所，伊於88年
    6月23日給付10萬元予原告，並未包含於原告所指之已還投
    資款23萬元內，原告於伊返還投資款後並未返還伊開立之票
    據，只還票據影本等語資為抗辯，並聲明：(1)原告之訴及假
    執行之聲請駁回。(2)如受不利之判決，願提供擔保請准宣告
    免為假執行。
三、經查，本件(1)原告於88年間投資被告（以劉詔民之名義）經
    營之仁和診所，並約定原告投資金額每10萬元每月可得紅利
    6,500元；(2)原告曾於88年1月中旬給付投資款20萬元予被告
    、88年1月30日匯投資款20萬元予被告；(3)被告曾於88年2月
    給付原告3萬元，並於88年6月4日、6月14日、7月20日、7月
    26 日、9月16日、11月2日分別匯款7萬元、4萬元、1萬元、
    5 萬元、1萬元、2萬元予原告等情，為兩造所不爭執，且有
    協議書、郵政國內匯款執據附卷第7、8頁、郵政國內匯款執
    據附卷第40-43頁可參，堪信為真實。至於原告主張伊共投
    資60萬元，系爭投資契約於89年6月始經原告終止，被告尚
    應返還原告之投資款及約定紅利計433,000元之紅利各情，
    為被告所否認，且以前揭詞情置辯，是本件應審酌者厥為：
    原告投資金額數額為何，兩造間投資協議（契約）何時終止
    ，被告應返還之投資款及應給付紅利數額為何等項，茲論述
    如下：
（一）按「當事人主張有利於己之事實者，就其事實有舉證之責
      任。」為民事訴訟法第277條所明定。又「請求履行債務
      之訴，除被告自認原告主張債權發生原因之事實外，應先
      由原告就其主張此項事實，負舉證之責任，必須證明其為
      真實後，被告於其抗辯事實，始應負證明之責任，此為舉
      證責任分擔之原則。」最高法院43年台上字第377號判例
      著有明文可資參照。本件原告主張伊投資60萬元中逾40萬
      元部分為被告所否認，則依前揭說明，自應由原告就其逾
      40萬元部分之投資數額負舉證之責。而就此原告固提出系
      爭協議書、郵政國內匯款執據為證，惟查：(1)系爭協議書
      固載「甲乙雙方合作後，經乙方（即原告）同意投資40萬
      元金額：：」等語，惟未記載被告業已收受投資款，是該
      協議書尚不足證明原告於立約當時（88年1月1日）已給付
      投資款40萬元予被告。(2)而被告辯稱88年1月中旬，伊先
      簽25萬的本票給原告，原告則籌錢籌了一個多禮拜才籌了
      20萬元給伊，並未給足25萬元，其後原告又在1月底匯20
      萬元，且要求伊簽立20萬元的本票等語，核與原告自行提
      出之郵政國內匯款執據、本票二紙（此附台灣新竹地方法
      院檢察署89年偵字第256號詐欺案件第20-3頁）之金額、
      時間相符，堪信為真實。至於原告於該案件偵查中固另提
      出十萬元之支票一紙，惟上開支票與前揭本票是為擔保同
      一筆錢所為之雙重保障一節，為原告於台灣高等法院94
      年度上訴緝字第1號偽造有價證券等案件審理中自陳屬實
      （94年4月8日審判程序筆錄第11頁參照），則本票、支票
      既係保障同一筆投資款，自無從以上開十萬元之支票推認
      原告除前述之40萬元外，曾另行交付10萬元。據此，原告
      僅交付40萬元之投資款予被告應屬可埰，原告空言伊共給
      付被告投資款60萬元云云，尚無足取。
（二）次查，本件被告辯稱兩造間契約業於88年3月底終止一節
      ，雖為原告所否認，惟「我在投資之初，被告答應我可以
      住在診所內，所以我在88年1月初搬入診所，我搬進去後2
      、3個月就與乙○○意見不合，當時乙○○有沒有要我退
      出投資，我沒有印象，當時覺得再繼續合作也很沒趣了，
      所以就搬走…」等情為原告自認屬實，核與被告辯稱「我
      在原告投資2、3個月之後我就叫他退出投資，請他退出是
      在88年3月間，我們兩個人之間的投資關係到3月底終止，
      我還告訴他我會把投資款還給他，原告有同意，所以他就
      搬離我的診所。」等語相符，且與兩造於系爭協議書約定
      「甲方並同意乙方居住於診所內，但也可以於退出合作投
      資診所後，要求乙方搬離。」一節悉相吻合，據此，原告
      於兩造意見不合被告請求其退出投資終止契約關係後，搬
      離被告經營之診所，自屬默示之終止契約之意思表示，從
      而，兩造系爭投資契約即因當事人雙方意思表示一致而告
      終止，被告就此所辯洵堪信實，原告主張系爭契約於89
      年6月始經其終止云云，要無足採。
（三）又查：本件被告於88年2月給付原告紅利3萬元、並於88
      年6月4日、6月14日、7月20日、7月26日、9月16日、11
      月2日分別匯款7萬元、4萬元、1萬元、5萬元、1萬元、2
      萬元予原告，已如前述，又被告辯稱伊於88年6月23日給
      付10萬元予原告一節，有兩造不爭執其真正之收據附台灣
      板橋地方法院90年度訴字第313號偽造有價證券等案卷第
      39頁可參，堪信為真正。至原告雖主張上開10萬元包括於
      被告已清償之23萬元（含現金給付3萬元、匯款給付20萬
      元）內云云，惟依原告主張各情以觀，被告於88年6月23
      日前清償者合計14萬元（即2月份紅利3萬元、6月4日匯款
      7萬元、6月14日匯款4萬元），如該收據果為前此還款所
      出具，則金額要無填寫10萬元之理，況被告匯款清償原告
      投資款有詳載匯款人、受款人之郵政國內匯款執據為憑已
      足，尤無贅請原告再行掣發收據之必要，是原主張收據所
      示10萬元包括於被告已清償之23萬元內云云，核與常情相
      違，並無可採。據此，被告已清償原告之投資款及紅利合
      計33萬元（3萬元+7萬元+4萬元+10萬元+1萬元+5萬元+1
      萬元+2萬元=33萬元)，即足認定，被告空言業已清償43萬
      元云云，惟逾33萬元以外部分並未舉證以實其說，自難信
      為真實。
四、綜上所述，本件原告投資被告所營診所40萬元，自88年1月
    至3月契約終止時止，原告依約可得請求之紅利為78000元（
    40/10×6,500元×3個月＝78,000元），被告應給付原告之
    投資款及紅利款合計478,000元（400,000＋78,000元＝
    478,000 元），扣除前揭被告已清償原告之投資及紅利款33
    萬元後，被告尚應給付原告投資及紅利款為148,000元（
    478,000元－330,000元＝148,000元），從而，原告依契約
    之法律關係，訴請被告給付148,000元及自起訴狀繕本送達
    翌日（即94年5月17日）起至清償日止，按年息百分之5計算
    之法定遲延利息，洵屬有據，應予准許，逾此部分之請求，
    即屬無據，應予駁回。
五、本件因事證已臻明確，兩造其餘攻擊、防禦方法及所為之立
    證，經核與判決之結果不生影響，無庸逐一論述，併予敘明
    。
六、本判決原告勝訴部分所命給付之金額未逾50萬元，爰依職權
    宣告假執行。另被告陳明願供擔保，請准宣告免為假執行，
    核無不合，爰酌定相當金額准許之。
七、結論：本件原告之訴為一部有理由，一部無理由，爰依民事
    訴訟法第79條、第389條第1項第5款、第392條第2項之規定
    ，判決如主文。
中　　華　　民　　國　　94　　年　　7 　　月　　5 　　日
                       民事第四庭  法  官   周玫芳
以上正本係照原本作成。
如對本判決上訴，須於判決送達後二十日之不變期間內，向本院
提出上訴狀。
中　　華　　民　　國　　94　　年　　7 　　月　　5 　　日
                                   書記官   郭麗琴
